【裁判字號】    98,交易,166
【裁判日期】    981020
【裁判案由】    公共危險
【裁判全文】
臺灣嘉義地方法院刑事判決             98年度交易字第166號
公  訴  人  臺灣嘉義地方法院檢察署檢察官
被      告  乙○○
上列被告因公共危險案件，經檢察官提起公訴（98年度調偵字第
271號），本院判決如下：
    主  文
乙○○犯不能安全駕駛動力交通工具罪，累犯，處有期徒刑參月
，如易科罰金以新臺幣壹仟元折算壹日；又犯過失傷害罪，處有
期徒刑伍月，如易科罰金以新臺幣壹仟元折算壹日；應執行有期
徒刑柒月，如易科罰金以新臺幣壹仟元折算壹日。
    事  實
一、乙○○從未考領重型機車駕駛執照。其前於民國九十二年間
    因犯不能安全駕駛動力交通工具罪，經本院九十二年度交簡
    字第三二八號判決判處拘役五十日，如易科罰金以銀元三百
    元折算一日確定，九十二年五月二十二日執行易科罰金完畢
    ；九十三年間因詐欺案件，經本院九十四年度易字第一○九
    號判決判處有期徒刑三月，如易科罰金以銀元三百元折算一
    日，九十四年八月九日執行易科罰金完畢（公共危險部分構
    成累犯）。乙○○於九十八年三月三十一日晚上十時許起至
    翌日凌晨一時許止，在嘉義市○○路「亞哥釣蝦場」飲用屬
    酒類之啤酒，生理反應因酒精作用遲鈍，已屆不能安全駕駛
    動力交通工具之程度，竟於民國九十八年四月一日凌晨一時
    十五分許，騎乘牌照號碼Ｇ九Ｂ－八五九號重型機車，沿設
    有分向限制線之嘉義市○○○路（起訴書誤載為星業西路）
    由西往東方向順向行駛，途經該路二四五號前，本應注意汽
    車行駛時，駕駛人應注意車前狀況，並隨時採取必要之安全
    措施；飲酒後吐氣所含酒精濃度超過每公升零點二五毫克以
    上不得駕車，而依當時係晴天夜間有照明、柏油路面乾燥無
    缺陷、無障礙物視距良好等狀況，並無不能注意之情事，竟
    疏未注意貿然前進，適有丙○○、甲○○二人由北往南跨越
    該道路來到同一地點，本應注意行人在劃有分向限制線之路
    段，不得穿越道路，而依當時相同狀況，亦無不能注意之情
    事，猶貿然穿越道路，乙○○所騎機車車首遂自後追撞丙○○、甲○○二人身體，致謝國政受有左側脛骨及腓骨開放性
    骨折、蜘蛛膜下出血、硬膜下血腫等傷害；甲○○受有頭部
    外傷併硬腦膜下出血、雙下肢擦挫傷、顩部擦挫傷等傷害。
    乙○○於本件車禍發生後，在有偵查犯罪職權之機關或公務
    員查知犯人前，即向趕赴現場處理之嘉義市政府警察局第一
    分局八掌派出所警員孫義雄坦承騎乘機車肇事致人受傷，自
    首接受裁判。乙○○嗣為警方測得呼氣所含酒精濃度為每公
    升零點二八毫克，已逾法定標準。
二、案經被害人丙○○、甲○○訴由嘉義市政府警察局第一分局
    報告臺灣嘉義地方法院檢察署檢察官偵查起訴。
    理  由
一、本件被告乙○○未於言詞辯論終結前對於告訴人丙○○、甲○○之警詢筆錄，告訴人甲○○之偵查訊問筆錄，卷內診斷
    證明書、酒精測定紀錄表、道路交通事故現場圖、道路交通
    事故調查報告表、自首調查報告、電話記錄查詢表、嘉義區
    監理所函文等傳聞證據之證據能力有所異議。查被告於本院
    審理時已坦承犯罪，前開證據多係公務員職務上或從事業務
    之人業務上所製作之紀錄或證明文書，又查無顯不可信之情
    況，本院審酌予以採納之，無礙被告程序上之防禦，認此傳
    聞證據合於刑事訴訟法第一百五十九條之四、之五等規定，
    因而具備證據能力，此先敘明之。
二、訊據被告對於事實欄所記載之犯罪事實坦承不諱（本院卷第
    三十頁審判筆錄），核與告訴人即被害人丙○○、甲○○指
    訴情節相符，復有道路交通事故現場圖、道路交通事故調查
    報告表、案發現場照片附卷可憑（警卷第十三頁至第二十三
    頁）。又告訴人丙○○、甲○○確因本件車禍受有如事實欄
    所記載傷害，有財團法人嘉義基督教醫院診斷證明書在卷得
    證（警卷第十一頁、第十二頁）。被告於車禍發生後經警測
    得其呼氣所含酒精濃度為每公升零點二八毫克；車禍發生後
    有語無倫次、含糊不清、呆滯木僵等情形，均有卷附之酒精
    測定記錄、刑法第一百八十五條之三案件測試觀察紀錄表足
    參（警卷第九頁、第二十頁）。
三、按汽車行駛時，駕駛人應注意車前狀況，並隨時採取必要之
    安全措施；飲酒後吐氣所含酒精濃度超過每公升零點二五毫
    克以上不得駕車，道路交通安全規則第九十四條第三項、第
    一百十四條第二款定有明文。被告於前揭時地騎乘屬動力交
    通工具之機車應注意遵守上開規定，以維道路交通安全，且
    依當時晴天夜間有照明、柏油路面乾燥無缺陷、無障礙物視
    距良好等狀況，有前開道路交通事故調查報告表可考，並無
    不能注意之情事。被告於應注意且能夠注意之下，竟疏於注
    意，酒後騎乘機車貿然前進，因而撞及告訴人二人，致釀本
    件車禍，其有過失甚為灼然。復按行人在劃有分向限制線之
    路段，不得穿越道路，道路交通安全規則第一百三十四條第
    三款定有明文。告訴人丙○○、甲○○於前揭時地徒步穿越
    道路，亦應注意遵守該等規定，以維道路交通安全，且依當
    時相同狀況，有前開道路交通事故調查報告表可考，並無不
    能注意之情事，告訴人二人於應注意且能夠注意之下，貿然
    穿越設有分向限制線之路段，對於本件車禍之發生，亦有過
    失可言。依雙方路權及違反注意義務程度，被告應負次要責
    任，告訴人二人為肇事主因。而本件車禍責任經送臺灣省嘉
    雲區行車事故鑑定委員會鑑定結果，亦為：「行人丙○○與
    甲○○，夜間於劃有分向限制線路段，穿越道路不當，為肇
    事主因；乙○○無照、飲用酒類超過法定標準駕駛重機車且
    夜間未注意車前狀況，為肇事次因。」等相同之認定，有該
    會九十八年八月二十五日嘉雲鑑九八○五一八字第○九八五
    八○二九一四號函暨鑑定意見書在卷可憑（調偵字偵查卷第
    五頁）。因之，本件車禍係被告之過失行為所併合肇致，至
    為明確，告訴人縱然與有過失，被告仍不得解免其責。除此
    之外，告訴人二人係因本件車禍受有重傷，已如前述，是被
    告之過失行為與告訴人二人之傷害結果間顯具有相當因果關
    係。本件事證明確，被告犯行洵堪認定。
四、核被告所為，係犯刑法第一百八十五條之三之不能安全駕駛
    動力交通工具罪、第二百八十四條第一項前段之過失傷害罪
    。被告所犯前開罪名，時間地點可分，構成要件迥然有別，
    顯係基於個別犯意為之，應分論併罰。被告前於九十三年間
    因詐欺案件，經本院九十四年度易字第一○九號判決判處有
    期徒刑三月，如易科罰金以銀元三百元折算一日，九十四年
    八月九日執行易科罰金完畢等情，有臺灣嘉義地方法院檢察
    署刑案資料查註紀錄表、臺灣高等法院被告前案紀錄表在卷
    可查（偵查前案卷宗，本院卷第三頁至第四頁），其受徒刑
    之執行完畢，五年以內故意再犯本件有期徒刑以上之公共危
    險罪名，為累犯，公共危險部分應依刑法第四十七條第一項
    加重其刑。被告以一過失行為致告訴人二人同時受傷，係一
    行為觸犯數相同罪名之想像競合犯，過失傷害部分應依刑法
    第五十五條前段從情節較重之告訴人丙○○部分處斷。被告
    未考領駕駛執照，業經本院向交通部公路總局嘉義區監理所
    函查無訛，有該所九十八年九月二十九日嘉監駕字第○九八
    一○○二九○○號函附卷得考（本院卷第二十六頁），又酒
    後呼氣所含酒精濃度逾越法定標準，業經敘明，其猶無照酒
    後駕車，因而致人受傷，依法負刑事責任，過失傷害部分應
    依道路交通管理處罰條例第八十六條第一項規定加重其刑。
    被告肇事後，於有偵查犯罪職權之機關或公務員查知犯人前
    ，即主動向趕赴現場處理之嘉義市政府警察局第一分局八掌
    派出所警員孫義雄坦承車禍致人受傷犯行，有卷附之自首調
    查報告、本院電話記錄查詢表足參（警卷第二十八頁，本院
    卷第七頁），其自首接受裁判，過失傷害部分應依刑法第六
    十二條前段規定減輕其刑。過失傷害部分之加重減輕事由並
    依刑法第七十一條第一項先加後減之。
五、爰依被告之自白（本院卷第三十七頁）、告訴人二人之陳述
    （本院卷第三十七頁）、前開前案紀錄之記載，審酌被告無
    照酒駕，違規情節非輕；對於本件車禍發生應負次要過失責
    任，告訴人等為肇事主因；告訴人丙○○受傷後仍然持續接
    受手術治療，病痛折磨之程度；被告迄今仍未與告訴人二人
    和解並賠償損害；被告已有酒駕、詐欺前科，仍不知悔改之
    品行；高職肄業之智識程度；未婚，無子女，僅母親健在，
    母親五十一歲左右，現與母親同住，目前待業中之生活狀況
    ；事後坦承犯行等一切情狀，分別量處如主文所示之刑，並
    定其執行之刑為有期徒刑七月，再依司法院釋字第六六二號
    解釋：「中華民國九十四年二月二日修正公布之現行刑法第
    四十一條第二項，關於數罪併罰，數宣告刑均得易科罰金，
    而定應執行之刑逾六個月者，排除適用同條第一項得易科罰
    金之規定部分，與憲法第二十三條規定有違，並與本院釋字
    第三六六號解釋意旨不符，應自本解釋公布之日起失其效力
    。」定其易科罰金之折算標準。
據上論斷，應依刑事訴訟法第二百九十九條第一項前段，道路交
通管理處罰條例第八十六條第一項，刑法第一百八十五條之三、
第二百八十四條第一項前段、第四十七條第一項、第五十五條前
段、第六十二條前段、第五十一條第五款、第四十一條第一項前
段，司法院釋字第六六二號解釋，刑法施行法第一條之一第一項
、第二項前段，判決如主文。
本案經檢察官王振名到庭執行職務。
中    華    民    國    98    年    10    月    20    日
                    交通法庭    法  官  張道周
以上正本證明與原本無異。
如不服本判決應於收受判決後十日內向本院提出上訴書狀，並應
敘述具體理由；其未敘述上訴理由者，應於上訴期間屆滿後二十
日內向本院補提理由書（均須按他造當事人之人數附繕本）「切
勿逕送上級法院」。告訴人或被害人如對於本判決不服者，應具
備理由請求檢察官上訴，其上訴期間之計算係以檢察官收受判決
正本之日期為準。
中    華    民    國    98    年    10    月    20    日
                                書記官  張菀純
附錄本判決論罪法條全文
刑法第一百八十五條之三
服用毒品、麻醉藥品、酒類或其他相類之物，不能安全駕駛動力
交通工具而駕駛者，處一年以下有期徒刑、拘役或科或併科十五
萬元以下罰金。
刑法第二百八十四條第一項前段
因過失傷害人者，處六月以下有期徒刑、拘役或五百元以下罰金
。


司法院資訊處製作；財團法人民間司法改革基金會備份。
